臺北高等行政法院判決
　　　　　　　　　　　　　　　　　　 94年度簡字第00585號
原　　　告　甲○○
被　　　告　行政院農業委員會
代　表　人　李金龍（主任委員）
訴訟代理人　乙○○
上列當事人間因老年農民福利津貼事件，原告不服行政院中華民
國93年8月6日院台訴字第0930087202號訴願決定，提起行政訴訟
。本院判決如下：
　　主  文
原告之訴駁回。
訴訟費用由原告負擔。
　　事  實
甲、事實概要：
    原告於民國（下同）93年4月3日向彰化縣田中鎮農會申請發
    給老年農民福利津貼，經該農會報請勞工保險局（下稱勞保
    局）審查結果，以93年5月19日保受福字第09366338170號函
    復，以其已領取公保養老給付，且於87年11月11日老年農民
    福利津貼暫行條例修正後之92年10月17日再參加農保，所請
    老年農民福利津貼不予發給。原告不服，以其自年輕即為佃
    農，因年邁多病，常住院治療，致延誤至92年10月始辦妥農
    民健康保險手續，且其無任何收入，生活艱難，請體念其處
    境云云，提起訴願，遭決定駁回，遂提起行政訴訟。
乙、兩造聲明：
　一、原告聲明：訴願決定及原處分均撤銷。
　二、被告聲明：駁回原告之訴。
丙、兩造之爭點：原告是否可依「老年農民福利津貼暫行條例」
    請領老年農民福利津貼？
原告主張：
一、原告自年輕時即為一佃農，現年78歲，單身寄住於彰化縣田
    中鎮○○路○段242號，因長年無任何收入，生活艱難，於92
    年10月經由彰化縣田中鎮農會申請老年農民福利津貼。未料
    遭行政院以領取公保養老給付，更以87年10月11日本條例修
    正公布後再加入農民健康保險為由予以駁回。
二、91年6月12日總統修正公布「老年農民福利津貼暫行條例」
    第4條第4項略以「已領取社會保險給付者，於本條例通過前
    加入農民健康保險者，可適用本條例領取老年農民福利津貼
    。」原告因年邁多病，時常昏倒，不良於行，常住院手術
    治療（附呈診斷書可稽），致延誤至92年10月始將申請農民
    健康保險手續辦理完備，實不得已，請體念原告困境。
三、原告曾經政府考試及格錄取，在一所公營單位服務，在職期
    間對上級所交付任務均如期完成，未曾隕越，惟因不善迎奉
    ，中途（未達65歲退休年齡）被強迫離職，並未享受退休待
    遇，如應有之退休金或百分之十八利率優惠存款．．．等。
    至原告當時離職時所領「公保養老給付」，乃自原告每月工
    作薪金所扣存之款，非政府或服務機關所給予，亦非社會救
    濟金。
四、原告一生奉公守法，未曾犯法或違警，不貪不取，迄今78歲
    百病纏身，時常昏倒，不良於行，無任何收入，生活艱難，
    卻被排除於老年農民福利津貼之外，請體察原告特情，准於
    發給老年農民福利津貼。
被告主張：
一、按「本條例所稱老年農民，應符合下列各款資格條件：一、
    年滿65歲。二、申領時參加農民健康保險之農民且加保年資
    合計6個月以上者或已領取勞工保險老年給付之漁會甲類會
    員，且會員年資合計6個月以上者。」；「已領取社會保險
    老年給付者，於本條例修正通過後再加入農民健康保險者或
    加入勞工保險之漁會甲類會員，不適用本條例之規定。」為
    87年11月11日修正公布之老年農民福利津貼暫行條例第3條
    及第4條所明定。又老年農民福利津貼申領及核發辦法第4條
    規定：「本條例第4條第5項所稱已領取社會保險老年給付者
    ，其範圍如下：一、已領取公教人員保險養老給付者及中華
    民國88年5月31日前，已領取私立學校教職員保險養老給付
    者。二、已領取勞工保險老年給付者。三、已領取軍人保險
    退伍給付者。」經查原告已領取公保養老給付，又查其係於
    該條例修正通過後92年10月17日再加入農保，有原告（即被
    保險人）異動資料附卷可稽，依上開規定，勞工保險局核定
    不予發給原告老年農民福利津貼，並無不合。
　　理  由
一、按「本條例所稱老年農民，應符合下列各款資格條件：一、
    年滿65歲。二、申領時參加農民健康保險之農民且加保年資
    合計6個月以上者或已領取勞工保險老年給付之漁會甲類會
    員，且會員年資合計6個月以上者。」「符合前條資格條件
    之老年農民，得申請發給福利津貼，每月新臺幣4千元，發
    放至本人死亡當月止。」「已領取社會保險老年給付者，於
    本條例87年11月11日修正公布後再加入農民健康保險者或加
    入勞工保險之漁會甲類會員，不適用本條例之規定。」為老
    年農民福利津貼暫行條例第3條、第4條第1項及第5項所明定
    。又本條例第4條第4項（92年12月17日修正為第4條第5項）
    所稱已領取社會保險老年給付者，其範圍如下：一、已領取
    公務人員保險養老給付者。．．．，為老年農民福利津貼申
    領及核發辦法第4條第1款所規定。
二、原告於93年4月3日向彰化縣田中鎮農會申請發給老年農民福
    利津貼，經該農會報請勞保局審查結果，以93年5月19日保
    受福字第09366338170號函復，以其已領取公保養老給付，
    且於87年11月11日老年農民福利津貼暫行條例修正後之92
    年10月17日再參加農保，所請老年農民福利津貼不予發給。
    經核並無不合。原告不服，主張如事實欄所載。經查原告前
    已領取公保養老給付，為原告所不爭執；又查其係於該條例
    修正通過後92年10月17日再加入農保，亦有原告（即被保險
    人）異動資料附卷可稽，依上開規定，勞工保險局核定不予
    發給原告老年農民福利津貼，並無不合。
三、從而，本件原處分並無違誤，訴願決定予以駁回，亦無不合
    ，原告起訴意旨為無理由，應予駁回。又本件訴訟標的金額
    未逾20萬元為簡易事件，爰不經言詞辯論，逕行判決。
據上論結，本件原告之訴為無理由，爰依行政訴訟法第233條第
1項、第98條第3項前段，判決如主文。
中　　華　　民　　國　　94　　年　 　7　　月　 26  　 日
                                   第五庭法　官　黃清光
上為正本係照原本作成。
本件以訴訟事件所涉及之法律見解具有原則性者為限，始得於本
判決送達後20日內向本院提出上訴狀並表明上訴理由，如已於本
判決宣示後送達前提起上訴者，應於判決送達後20日內補具上訴
理由（均按他造人數附繕本），且經最高行政法院許可後方得上
訴。
中　　華　　民　　國　　94　　年　 　7　　月　 26  　 日
                                         書記官  楊子鋒
